臺灣彰化地方法院民事判決
111年度家繼簡字第18號
原      告  黄麗津  



被      告  黄余來好
            劉昌濬  
            劉采葳  

            劉珮緹  
            黃民昌  

            黃婉綺  

            黃秀香  
            黄雅雯    住彰化縣○○市○○里○○街000號    黄秋
            惠    住彰化縣伸港鄉埤墘村建興二街00巷0

            黄秀春  

            黄景富  
上列當事人間分割遺產事件，本院於111年8月26日言詞辯論終結
，判決如下：            
    主      文
一、被繼承人黄萬進所遺如附表一所示之遺產，由兩造依附表二
    所示應繼分比例分配取得。
二、訴訟費用由兩造按附表二所示應繼分比例負擔。 　　　　
　　事實及理由
壹、程序方面：
一、被告黄余來好、劉昌濬、劉采葳、劉珮緹、黃民昌、黃婉綺
    、黃秀香、黄秀春、黄景富等經合法通知，均未於最後言詞
    辯論期日到場，查無民事訴訟法第386條各款所列情形之一
    ，按家事事件法第51條準用民事訴訟法第385條第1項前段規
    定，依原告之聲請，由其一造辯論而為判決。
二、按當事人死亡者，訴訟程序在有繼承人、遺產管理人或其他
    依法令應續行訴訟之人承受其訴訟以前當然停止；第168條
    至第172條及前條所定之承受訴訟人，於得為承受時，應即
    為承受之聲明。他造當事人，亦得聲明承受訴訟，民事訴訟
    法第168條、175條分別定有明文。而家事訴訟事件，除本法
    別有規定者外，準用民事訴訟法之規定，家事事件法第51條
    亦有明文。查被告黃家成於民國111年6月14日死亡，原告具
    狀聲明黃家成之繼承人黃民昌、黃婉綺承受訴訟，有民事聲
    明承受訴訟狀、戶籍謄本及繼承系統表等件在卷可證（本院
    卷第187頁至193頁），經核其聲明承受訴訟與上開規定相符
    ，應予准許。
貳、實體方面：
一、原告主張：被繼承人黄萬進於99年4月3日死亡，其繼承人為
    兩造，且被繼承人黄萬進死亡時原遺有座落彰化縣○○鄉○○段
    0000地號土地（面積：883平方公尺，持分：3/48）、同段1
    401地號土地（面積：2,042平方公尺，持分：3/48）（下合
    稱：系爭土地），經兩造於105年11月1日辦理繼承登記。嗣
    經系爭土地之其餘共有人即訴外人林金在等4人，依土地法
    第34條之1規定，共同將系爭土地出售予訴外人金實在建設
    股份有限公司，並將兩造應分得如附表一所示之價金共計新
    臺幣（下同）2,953,242元以107年度存字第296號提存於本
    院。茲因兩造迄今就上開公同共有之提存金無法達成遺產分
    割之協議，為此請求判決依應繼分之比例分割由兩造各自取
    得等語，並聲明：如主文所示。
二、被告方面：
(一)被告黄雅雯、黄秋惠均辯以：伊同意分割遺產及原告主張等
    語。
(二)被告黄余來好、劉昌濬、劉采葳、劉珮緹、黃民昌、黃婉綺
    、黃秀香、黄秀春、黄景富等均未於言詞辯論期日到場，亦
    未提出任何書狀作何聲明或陳述。　　
三、本院之判斷：
(一)按遺產繼承人，除配偶外，依左列順序定之：一、直系血親
    卑親屬。二、父母。三、兄弟姊妹。四、祖父母。第1138條
    所定第一順序之繼承人，有於繼承開始前死亡或喪失繼承權
    者，由其直系血親卑親屬代位繼承其應繼分。同一順序之繼
    承人有數人時，按人數平均繼承。民法第1138條、第1140條
    、第1141條本文分別定有明文。又繼承人有數人時，在分割
    遺產前，各繼承人對於遺產全部為公同共有；繼承人得隨時
    請求分割遺產，但法律另有規定或契約另有訂定者，不在此
    限，民法第1151條、第1164條亦有明文。
(二)原告主張被繼承人黄萬進於99年4月3日死亡，繼承人為兩造
    ，應繼分如附表二所示。另被繼承人死亡時，原遺有系爭土
    地，經其餘共有人依土地法第34條之1規定出售予訴外人金
    實在建設股份有限公司，並將兩造應分得如附表一所示之價
    金共計2,953,242元以107年度存字第296號提存於本院等情
    ，業據原告提出戶籍謄本(本院卷第91頁至第113頁、第155
    頁至第159頁、第189頁至第191頁)、繼承系統表(本院110年
    度彰補字第1086號卷第23頁至第24頁、本院卷第193頁)、土
    地登記申請書(本院110年度彰補字第1086號卷第29頁至第34
    頁)、土地所有權買賣移轉契約書(本院110年度彰補字第108
    6號卷第36頁至第39頁)、本院107年度存字第296號提存書(
    本院110年度彰補字第1086號卷第41頁)、財政部中區國稅局
    遺產稅免稅證明書(本院110年度彰補字第1086號卷第27頁)
    等件為證，且為到庭被告黄雅雯、黄秋惠所不爭執，其餘被
    告則未到庭爭執，此部分之事實，堪信為真。而被繼承人黄
    萬進所遺財產即為本院提存所之提存金並無不能分割之情形
    ，兩造亦無不能分割之約定，但兩造無法就被繼承人黄萬進
    之遺產進行協議分割，從而，原告請求分割被繼承人黄萬進
    所遺如附表一所示之提存金，於法有據，應予准許。　
(三)法院就共有物為裁判分割時，應考慮公平、當事人聲明、應
    有部分比例與實際是否相當、共有物之客觀情狀、共有物之
    性質、共有物之價格與經濟價值、共有利益、各共有人主觀
    因素與使用現狀、各共有人之利害關係等因素；又究以原物
    分割或變價分割為適當，法院除應斟酌上述因素外，不受共
    有人所主張分割方法之拘束。復按共有物分割之方法不能協
    議決定者，法院得命為以原物分配於各共有人，民法第824
    條第2項第1款定有明文，又公同共有物分割之方法，除法律
    另有規定外，應依關於共有物分割之規定，此觀同法第830
    條第2項規定自明。是上開提存金性質係可分，以原物分配
    為適當，原告主張依附表二所示之應繼分比例分割分別取得
    等語，被告黄雅雯、黄秋惠表示同意，其餘被告則均未表示
    意見。從而，本院綜合審酌上開遺產之性質、經濟效用及公
    平原則後，認如附表一所示之遺產，應依如附表一分割方法
    欄所示方法予以分割，爰判決如主文第一項所示。
四、末按，因共有物分割、經界或其他性質上類似之事件涉訟，
    由敗訴當事人負擔訴訟費用顯失公平者，法院得酌量情形，
    命勝訴之當事人負擔其一部，民事訴訟法第80條之1定有明
    文。又因分割遺產之訴，係固有必要共同訴訟，兩造間本可
    互換地位，且兩造均蒙其利，是本院認本件之訴訟費用應由
    兩造各按其應繼分之比例負擔訴訟費用，較為公允，爰諭知
    訴訟費用之負擔如主文第二項所示。　　
五、訴訟費用負擔之依據：家事事件法第51條，民事訴訟法第80
    條之1。　　　
中    華    民    國   111    年    9     月   16     日
                  家事法庭    法  官  沙小雯
以上正本係照原本作成
如對本判決上訴，須於判決送達後20日之不變期間內，向本院提
出上訴狀。如委任律師提起上訴者，應一併繳納上訴審裁判費。
中    華    民    國   111    年    9     月   16     日
                              書記官  項珮欣 　　

附表一：被繼承人黄萬進之遺產及分割方法
項目   金額 分割方法欄 臺灣彰化地方法院107年度存字第296號提存金   2,953,242元  由兩造按附表二所示應繼分比例分配 

　　　　　　　　　　　　　　　　　　　　　　　
附表二：兩造應繼分比例
 姓  名  應繼分 黄余來好   1/7  劉昌濬   1/21  劉采葳   1/21  劉珮緹   1/21  黃民昌   1/14  黃婉綺   1/14  黃秀香   1/7  黄雅雯   1/21  黄麗津   1/21  黄秋惠   1/21  黄秀春   1/7  黄景富   1/7